【裁判字號】    89,訴,2831
【裁判日期】    920723
【裁判案由】    偽造有價證券
【裁判全文】
臺灣臺中地方法院刑事判決                        八十九年度訴字第二八三一號
    公  訴  人  臺灣台中地方法院檢察署檢察官
    被      告  乙○○
    指定辯護人  本院公設辯護人丙○○
右列被告因偽造有價證券案件，經檢察官提起公訴（八十九年度偵字第一四四八一號
），本院判決如左：
    主  文
乙○○連續意圖供行使之用，而偽造有價證券，累犯，處有期徒刑參年肆月。如附表
所示之支票貳張，均沒收。
    事  實
一、乙○○前曾於民國八十一年間犯詐欺罪，經臺灣台北地方法院判處有期徒刑五月
    確定，至八十五年四月九日執行完畢。惟其又基於意圖為自己不法所有之概括犯
    意，先於八十六年九月間某日，在其子甲○○位於台中市○○路六六之一號八樓
    之住處，竊得甲○○所有之台灣中區郵政管理局第0000000－0帳號、票
    號Ａ0000000號之空白支票一張，再基於意圖供行使之用之概括犯意，未
    經甲○○之同意或授權，在該紙支票不實填載發票日為八十六年十二月十日、金
    額新台幣（下同）十八萬元，並盜用甲○○之印鑑章蓋在發票人欄，而偽造以甲
    ○○名義所簽發之支票，後持於八十六年十月間在台北巿之西園醫院內行使，交
    付給不知上情之吳啟民以清償債務，為吳啟民再持向也不知情之陳玲明調現。乙
    ○○基於上述同一概括之犯意，續於八十六年十一月初，同在上開甲○○之住處
    ，復竊得該帳號、票號Ａ0000000號之空白支票一張，亦意圖供行使之用
    ，沿用上開相同方法，完成偽造以甲○○名義所簽發、發票日為八十六年十二月
    五日、金額二十五萬元之支票一張，進而於八十六年十一月上旬在台中巿南區○
    ○路三六八號五樓之二，向不知上情之李來福行使，以清償債務，李來福另以之
    轉向不知情之洪耀東調現。迨至八十六年十二月三日，甲○○才發現遺失上述兩
    張支票，經申報遺失辦理掛失止付後，因陳玲明及不知情之王淑真（洪耀東之妻
    ）提示遭退票，而為警循序查知上情。
二、案經甲○○訴由台中巿警察局第二分局、第五分局報請臺灣台中地方法院檢察署
    檢察官偵查起訴。
    理  由
一、被告乙○○經本院訊問後，雖供述此二紙支票為其填載發票日、金額及蓋用告訴
    人甲○○之印章而開立，分別於八十六年十月及十一月間交付給吳啟民、李來福
    以清償債務，但矢口否認前開犯行，辯稱告訴人之支票一直為其持用中，非竊取
    而來，復為隱瞞以此二紙支票給付賭債，才向告訴人謊稱遺失，致告訴人辦理掛
    失止付云云。經查：
    (一)被告將前開事實欄所載、詳如附表所示之支票二張，各於八十六年十月間在台
      北巿西園醫院內，及同年十一月上旬在台中巿南區○○路三六八號五樓之二，
      分別交付給吳啟民、李來福以清償債務，再經其二人轉向陳玲明、洪耀東調現
      ，後經陳玲明及洪耀東之妻王淑真提示被退票等過程，業據吳、李、陳、王等
      四人於警訊時證述明確，核與被告所自白此二張支票乃其填載發票日、金額及
      蓋用告訴人印鑑章所開立，於上開時地用以清償債務等語相符，復有此二張支
      票暨退票理由單影本附卷可稽，足見被告在客觀上確有以告訴人之名義簽發支
      票之行為。
    (二)然告訴人於警訊及偵訊時均表示他既不知、也不同意被告拿取此二張支票，並
      對其父提出竊盜及偽造有價證券罪之告訴（見八十七年度偵字第五四三０號第
      十九頁背面第一－三行）。告訴人對生父提出告訴，固非尋常。惟被告於兩次
      警訊時也分別供述他確實未經告訴人同意，且於告訴人不知情下，先於八十六
      年九月間在告訴人位於台中市○○路六六之一號八樓之住處，自行拿走附表編
      號一之空白支票使用，再於同年十一月初在上址私下取得附表編號二之空白支
      票使用，還表示過去每次使用支票時均有通知告訴人，此次則不然等語（見八
      十七年度偵字第五四三０號卷第十六頁第五－六行）；因與上開告訴人之指訴
      完全吻合，即無法不認定：被告先於上述時、地竊得附表編號一之空白支票，
      在未得有告訴人同意及授權之情況下，不實填載該紙支票之發票日、金額並盜
      用告訴人之印鑑章，冒其名義偽造，行使償債後，再沿用相同手法，續犯附表
      編號二之支票部分。且其既均持以清償債務，則當初偽造時，顯即意圖供行使
      之用。
    (三)被告雖辯解告訴人之支票一直在其持用中，主張告訴人已經概括授權或以默示
      之方式授權被告開立此二紙支票。惟依告訴人之指述：「之前他要用支票，我
      有交給他讓他自己填載，而這次則未經過我的同意，如果他事先有向我說，我
      還是會同意」（見八十七年度偵字第三五八０號），本件並無概括授權之情事
      ；況依前(二)已經得證之事實，告訴人及被告均明白清楚地肯認此次未得告訴人
      同意，告訴人事先也不知情，亦即被告於簽發此二紙支票時未獲本人之授權，
      則縱告訴人事後不予追究，於被告已成立之罪名，也不生影響。此外，告訴人
      於事後方知被告以其名義簽發支票，並非事前知悉而不為阻止放任被告簽發此
      二張支票，即無默示之授權可言。
    (四)綜合前述，本件事證明確，被告基於概括之犯意，連續竊盜告訴人之支票後，
      再連續偽造有價證券而持以行使等犯行，足可認定。
二、核被告乙○○所為，係犯刑法第三百二十條第一項之竊盜罪、第二百零一條第一
    項之偽造有價證據罪。被告偽造支票後持以行使，其行使行為吸收於偽造行為之
    中，衹應論以偽造罪，至偽造之支票上有盜用印章之情形，因支票上所蓋之印文
    為構成支票之一部，所盜用之印章為偽造支票行為一部之階段行為，均應包括於
    偽造有價證券罪之內，自不生想像競合犯或牽連犯問題；再偽造有價證券而行使
    之，本含有詐欺性質，亦不另行論罪。被告先後二次竊盜及偽造有價證券之犯行
    ，時間緊接，所犯構成要件相同，顯係基於概括之犯意反覆為之，均為連續犯，
    依刑法第五十六條，應皆以一罪論，並加重其刑。又其所犯連續竊盜及連續偽造
    有價證券等二罪間，有方法、目的之牽連關係，構成牽連犯，依刑法第五十五條
    後段，應從較重之連續偽造有價證券一罪處斷。另被告被告前曾於八十一年間犯
    詐欺罪，經臺灣台北地方法院判處有期徒刑五月確定，至八十五年四月九日執行
    完畢，此有臺灣台中地方法院檢察署刑案資料查註紀錄表、臺灣高等法院被告全
    國前案紀錄表各一份在卷可憑，其於前案受有期徒刑之執行完畢後，五年以內再
    犯本件有期徒刑以上之罪，屬累犯，應依刑法第四十七條遞加重其刑。爰審被告
    犯罪之動機、目的、手段、方法、所生危害及犯後態度等一切情狀，量處如主文
    所示之刑。如附表所示被告所偽造之支票二張，則應依刑法第二百零五條，均予
    沒收。
據上論斷，應依刑事訴訟法第二百九十九條第一項前段，刑法第五十六條、第二百零
一條第一項、第三百二十條第一項、第五十五條、第四十七條、第二百零五條，罰金
罰鍰提高標準條例第一條前段，判決如主文。
中      華      民      國      九十二    年      七      月    二十三  日
                                        法  官  莊  深  淵
右正本證明與原本無異。
如不服本判決，應於送達後十日內向本院提出上訴狀（須附繕本），上訴於台灣高等
法院台中分院。
                書記官
中      華      民      國      九十二    年      七      月    二十三  日
附錄論罪科刑法條
刑法第三百二十條第一項：
意圖為自己或第三人不法之所有，而竊取他人之動產者，為竊盜罪，處五年以下有期
徒刑、拘役或五百元以下罰金。
刑法第二百零一條第一項：
意圖供行使之用，而偽造、變造公債票、公司股票或其他有價證券者，處三年以上十
年以下有期徒刑，得併科三千元以下罰金。
附表：金額為新台幣
┌──┬────────┬───┬─────┬───┬─────────┐
│編號│支  票  號  碼  │發票日│  金  額  │發票人│  付    款    人  │
├──┼────────┼───┼─────┼───┼─────────┤
│一  │Ａ0000000│12.10.│十八萬元  │甲○○│台灣中區郵政管理局│
├──┼────────┼───┼─────┼───┼─────────┤
│二  │Ａ0000000│12.5.│二十五萬元│甲○○│台灣中區郵政管理局│
└──┴────────┴───┴─────┴───┴─────────┘


司法院資訊處製作；財團法人民間司法改革基金會備份。
